臺灣高等法院刑事判決　
108年度上易字第2323號
上  訴  人  
即  被  告  史御中  



上列上訴人因侵占案件，不服臺灣桃園地方法院108年度簡上字
第245號，中華民國108年10月30日自為第一審判決（聲請簡易判
決處刑案號：臺灣桃園地方檢察署107年度調偵字第1693號），
提起上訴，本院判決如下：
    主  文
上訴駁回。
    事實及理由
一、經本院審理結果，認第一審（即原審108年度簡上字第245號
    ）以上訴人即被告史御中犯刑法第335條第1項之侵占罪，判
    處有期徒刑8月，並就未扣案犯罪所得新臺幣（下同）83萬5
    ,000元部分，諭知沒收，於全部或一部不能沒收或不宜執行
    沒收時，追徵其價額，其認事用法及量刑均無不當。至被告
    行為後，刑法第335條第1項雖經立法院於民國108年12月3日
    修正，並經總統於同月25日公布，於同月27日生效，惟本次
    修正僅係將刑法施行法第1條之1第2項罰金數額提高30倍之
    規定予以明文化，直接將加乘倍數後之罰金數額規定於該條
    文，因均不涉及犯罪範圍或加重、減輕之變更，故無庸為新
    舊法比較，原判決雖未及說明，但對判決結果並無影響，應
    予維持，並引用第一審判決書記載之事實、證據及理由（如
    附件）。
二、被告上訴意旨略以：被告坦承有為侵占車款之違法行為，惟
    因伊已還告訴人18萬，告訴人希望伊要一次還清，但伊只能
    每月分期，故與告訴人無法達成和解。另請考量父親罹癌，
    家中經濟全賴伊支持，一旦入監服刑，勢必造成家庭破碎，
    為此請求給予緩刑或得易科罰金之刑云云。
三、駁回上訴之理由：
  ㈠按關於刑之量定及緩刑之宣告，係實體法上賦予法院得為自
    由裁量之事項，倘其未有逾越法律所規定之範圍，或濫用其
    權限，即不得任意指摘為違法（最高法院75年台上字第7033
    號、72年台上字第6696號判例意旨參照）。且刑事審判旨在
    實現刑罰權分配的正義，故法院對有罪被告科刑，應符合罪
    刑相當原則，使輕重得宜，罰當其罪，以契合社會法律感情
    ，此所以刑法第57條明定科刑時應審酌一切情狀，尤應注意
    該條所列10款事項以為科刑輕重之標準，俾使法院就個案量
    刑，能斟酌至當。經查，原審判決量刑時已以行為人之責任
    為基礎，審酌上情而量處上開刑度，復已詳細記載其審酌刑
    法第57條各款所列科刑之一切情狀之理由，並基於刑罰目的
    性之考量、刑事政策之取向以及行為人刑罰感應力之衡量等
    因素，量處有期徒刑8月，並未逾越法定刑度，客觀上亦不
    生量刑畸重畸輕之裁量權之濫用，原審所為刑度之裁量，合
    於比例原則及罪刑相當原則，並無輕重失衡，堪稱妥適，核
    無不當或違法之情形。又依刑法第41條第1項之規定，諭知
    易科罰金之前提，須犯最重本刑為5年以下有期徒刑之罪，
    且所受之宣告刑為6個月以下有期徒刑或拘役。本件被告所
    犯侵占罪，既經量處有期徒刑8月，依法自不得諭知易科罰
    金。是被告上訴請求量處易科刑金之刑，為無理由。
  ㈡依刑法第74條第1項規定，緩刑須符合：未曾因故意犯罪受有
    期徒刑以上刑之宣告者，或前因故意犯罪受有期徒刑以上刑
    之宣告，執行完畢或赦免後，5年以內未曾因故意犯罪受有
    期徒刑以上刑之宣告之要件。本案被告前因公共危險案件，
    經法院判處徒刑確定，於104年9月22日執行完畢，有本院被
    告前案紀錄表1份在卷，則其再犯本罪，不符合緩刑要件，
    亦難准許。
  ㈢綜上所述，被告上訴意旨請求判處得易科罰金之刑或予以緩
    刑之宣告，均無理由，應予駁回。
據上論斷，應依刑事訴訟法第368條、第373條，判決如主文。
本案經檢察官蔡孟利聲請簡易判決處刑，檢察官林黛利到庭執行
職務。
中　　華　　民　　國　 109　　年　　1 　　月　　21　　日
     　　　　　　 刑事第七庭  審判長法　官  孫惠琳
                                    法　官  戴嘉清
                                    法　官  張育彰
以上正本證明與原本無異。
不得上訴。
                                    書記官  林蔚菁
中　　華　　民　　國　　109 　年　　1 　　月　　21　　日
附件
臺灣桃園地方法院刑事判決　　　　　　108年度簡上字第245號
上　訴　人　臺灣桃園地方檢察署檢察官
被　　　告　史御中  男　民國00年00月0日生
                    身分證統一編號：Z000000000號
　　　　　　　　　　籍設桃園市○○區○○街000號（桃園○○○○○○○○○）
                　　住○○市○○區○○○路0段000巷00號
上列上訴人因被告侵占案件，不服本院刑事庭108年度壢簡字第6
42號，民國108年4月9日第一審刑事簡易判決（聲請簡易判決處
刑案號：107年度調偵字第1693號），提起上訴，本院管轄之第
二審合議庭改依通常程序審理，並自為第一審判決如下：
    主    文
原判決撤銷。
史御中犯侵占罪，累犯，處有期徒刑捌月。未扣案犯罪所得新臺
幣捌拾參萬伍仟元沒收，於全部或一部不能沒收或不宜執行沒收
時，追徵其價額。
    犯罪事實
史御中因聽聞友人謝遠維之配偶簡佳惠（更名為簡佑潔）有意換
車，於民國105年9月12日，在桃園市○○區○○路0段000巷00弄00號
簡佳惠住處，與簡佳惠簽立汽車訂購合約書，以總價新臺幣（下
同）1,015,000元購買廠牌TOYOTA、車種RAV4、排氣量1,998CC自
用小客車1輛，簡佳惠當場交付訂金10,000元予史御中，並約定
購車價金900,000元改日支付，所餘價款105,000元，由史御中代
為出售簡佳惠所有之車牌號碼0000-00號自用小客車1輛支應。其
後謝遠維之母謝詹雲英即於同年9月22日交付價金900,000元，史
御中並於同年10月29日取走前開車牌號碼0000-00號自用小客車1
輛，以105,000元售予他人。詎史御中取得前揭價金1,015,000元
後，僅向TOYOTA經銷商北都汽車股份有限公司支付30,000元之訂
金，竟意圖為自己不法之所有，基於侵占之犯意，而將所取得之
其餘車款985,000元加以侵占，並挪作清償個人債務使用。
    理  由
一、上述犯罪事實，業據被告史御中於檢察官訊問及本院審理時
    坦承不諱，並有證人即告訴人簡佳惠、證人謝遠維、謝詹雲
    英、莊繼光、蘇益田於警詢及檢察官訊問之證述，及卷附中
    華郵政存摺封面及內頁交易明細、切結書、汽車訂購合約書
    、車號000-0000號自用小客車車輛詳細資料報表、行照等在
    卷可佐。被告自白應與事實相符，足以採信。本件事證明確
    ，被告犯行可以認定。
二、被告史御中的行為，是構成刑法第335條第1項之普通侵占罪
    。被告前因公共危險案件，經法院判處徒刑確定，於104年9
    月22日執行完畢，有臺灣高等法院被告前案紀錄表1份在卷
    可以參考，被告於徒刑執行完畢5年以內，故意再犯本件件
    有期徒刑以上之罪，為累犯。司法院釋字第775號解釋，依
    其解釋文及理由之意旨，係指構成累犯者，不分情節，一律
    加重最低本刑，於不符合刑法第59條所定要件之情形下，致
    發生行為人所受之刑罰超過其所應負擔罪責之個案，不符罪
    刑相當原則，於此範圍內，在修正前，為避免發生上述罪刑
    不相當之情形，法院就該個案應裁量是否加重最低本刑；因
    此，該解釋係指個案應量處最低法定刑，又無法適用刑法第
    59條在內減輕規定之情形，法院應依此解釋意旨裁量不予加
    重最低本刑，本院審酌被告前已有多次重利、公共危險之前
    科紀錄及刑之執行，理應生警惕作用，惟被告卻未生警惕，
    於104年間即犯與本案相類之侵占犯行（經本院以108年度壢
    簡字第25號判決判處有期徒刑4月確定），旋於105年間故意
    再犯本案之犯行，足見被告法治觀念尚屬薄弱，依其累犯及
    犯罪情節，加重最低本刑亦無不符罪刑相當原則之情事，自
    亦無上開解釋之適用。
三、撤銷改判之理由：
（一）本件檢察官依據告訴人請求上訴之意旨主張：被告史御中
      另案犯侵占他人26萬元，並已賠償該案告訴人，仍經本院
      以108年度壢簡字第25號判決判處有期徒刑4月；相較於本
      案被告侵占告訴人簡佳惠達101萬5000元後至今分文未償
      ，又生相關車輛其他訂金沒收及賦稅等困擾，顯見被告犯
      後並無悔意、態度不佳、犯罪所生損害非輕等情，原審僅
      量處有期徒刑5月並得易科罰金，尚屬過輕等等。
（二）原審認為被告犯行明確，予以論罪科刑，固非無見，惟查
      ：
    1.被告於徒刑執行完畢5年以內，故意再犯本件有期徒刑以
      上之罪，為累犯，而依累犯及犯罪情節，加重最低本刑刑
      亦無不符罪刑相當原則之情事，故本件應加重其刑，已如
      上述，原審認不依刑法第47條規定加重其刑，即有未當。
    2.刑罰之量定，雖屬法院自由裁量之職權行使，惟刑事審判
      之量刑，在於實現刑罰權之分配的正義，故法院對科刑判
      決之被告量刑，應符合罪刑相當原則，使罰當其罪，以契
      合人民之法律感情，此所以刑法第57條明定科刑時應審酌
      一切情狀，尤應注意該條所列各款情形，以為科刑輕重之
      標準（最高法院96年度台上字第2357號判決意旨可以參考
      ）。原審判決雖已審酌被告前有重利、公共危險等前科及
      及執行紀錄，素行非佳，竟不知悔改，貪圖私利而侵占持
      有他人之物，法治觀念顯有不足，應予非難；兼衡其犯後
      坦承犯行，惟迄未與告訴人簡佳惠達成和解，且未賠償其
      損失之態度，兼衡其自陳大專畢業之智識程度、從商而經
      濟勉持之經濟狀況、犯罪動機、目的、手段、情節、所獲
      利益等一切情狀而為量刑。然本件被告侵占之款項高達98
      5,000元，數額非少，且在被告並未能與告訴人達成民事
      和解之情況下（嗣僅於本院審理時給付150,000元），原
      審判決僅量處有期徒刑5月之刑度，相較於被告於104年間
      所犯相類侵占他人26萬元款項，並已賠償該案告訴人，仍
      經本院以108年度壢簡字第25號判決判處有期徒刑4月，原
      審量刑難認量刑契合人民之法律感情，自非允當。
    3.檢察官提起本件上訴應有理由，自應予撤銷改判。
四、量刑部分，考量行為人對犯罪所負的責任（也就是刑罰必須
    依照責任的輕重而為科處），審酌僅因個人因素即輕率侵占
    所持有之他人款項，法治觀念顯有不足，本應予非難，再斟
    酌被告犯罪情節及手段、所侵占之款項金額非少，所生危害
    非輕，而被告雖坦承犯行，惟迄未與告訴人達成和解，且僅
    於本院審理時給付150,000元（見本院簡上卷第186頁），兼
    衡被告之智識程度、生活狀況及素行等一切情狀，量處如主
    文第2項所示之刑。
五、沒收：
  1.刑法第2條第2項之規定，業於民國104年12月30日修正公布
    為「沒收、非拘束人身自由之保安處分適用裁判時之法律。
    」，並自105年7月1日施行。而刑法第38條及第38條之1規定
    亦同步修正及增訂公布、施行。故本關於沒收部分，應適用
    裁判時即105年7月1日施行之上揭規定。
  2.本件被告侵占金額為985,000元，除於本院審理時已給付被
    害人150,000元外，可認被告本件犯罪所得為835,000元，雖
    未扣案，應依刑法第38條之1第1項前段及第3項之規定宣告
    沒收，並於全部或一部不能沒收或不宜執行沒收時，追徵其
    價額。3.被告雖曾於偵查中之107年6月26日匯款30,000元予
    謝遠維（有匯款憑條1紙在卷可佐，見107年度調偵字第1693
    號卷第1頁），但告訴代理人已陳明該款項係為賠償告訴人
    需另行支付牌照稅、燃料稅等損害（見本院卷第65頁），參
    酌被告亦陳明：匯款3萬元是因為告訴人要繳稅金等等（見
    本院卷第185頁），因此被告所支付之上述30,000元自然不
    能認為係返還本件侵占犯罪所得，一併說明。
六、地方法院簡易庭對被告為簡易判決處刑後，經提起上訴，而
    地方法院合議庭認應為無罪判決之諭知或應為逾刑事訴訟法
    第449條第3項所定得以簡易判決處刑範圍之有罪判決之諭知
    者，依同法第455條之1第3項準用第369條第2項之規定意旨
    ，應由該地方法院合議庭撤銷簡易庭之判決，改依第一審通
    常程序審判。其所為判決，應屬於第一審判決，檢察官及被
    告仍得依通常上訴程序上訴於管轄第二審之高等法院（最高
    法院91年度台非字第21號刑事判決可資參照）。本件被告既
    經本院諭知不得易科罰金之刑，依刑事訴訟法第449條第3項
    規定，即不得以簡易判決處刑，為保障當事人之審級利益，
    本案即應由本院合議庭改依通常程序審判，自為第一審判決
    ，且依上開說明，當事人如不服本判決，仍得於法定期間內
    ，向管轄之第二審法院提起上訴，一併敘明。
據上論斷，應依刑事訴訟法第455條之1第1項、第3項、第369條
第1項前段、第364條、第299條第1項前段，判決如主文。
本案經檢察官蔡孟利聲請以簡易判決處刑及提起上訴，檢察官許
致維到庭執行職務。
中    華    民    國  108     年    10    月    30    日
                  刑事第七庭審判長法  官  鄭吉雄
　
                                  法  官  陳囿辰
　
                                  法  官  陳布衣
以上正本證明與原本無異。
如不服本判決應於收受判決後10日內向本院提出上訴書狀，並應
敘述具體理由。其未敘述上訴理由者，應於上訴期間屆滿後20日
內向本院補提理由書(均須按他造當事人之人數附繕本)「切勿逕
送上級法院」。
                                  書記官  趙芳媞
中    華    民    國   108    年    10    月    30    日
附錄論罪科刑法條：
中華民國刑法第335條
（普通侵占罪）
意圖為自己或第三人不法之所有，而侵占自己持有他人之物者，
處 5 年以下有期徒刑、拘役或科或併科 1 千元以下罰金。
前項之未遂犯罰之。